【裁判字號】    94,建,2
【裁判日期】    950919
【裁判案由】    給付承攬報酬等
【裁判全文】
臺灣板橋地方法院民事判決                 94年度建字第2號
原      告  博宇工程有限公司
法定代理人  己○○
訴訟代理人  張良律師
            李振華律師
被      告  川發營造有限公司
法定代理人  乙○○
訴訟代理人  黃淑琳律師
            江肇欽律師
上列當事人間請求給付承攬報酬等事件，經本院於民國93年5 月
16日言詞辯論終結，判決如下：
    主      文
被告應給付原告新臺幣捌拾萬仟陸佰伍拾伍元，及自民國九十
四年一月十五日起至清償日止，按週年利率百分之五計算之利息
。
原告其餘之訴駁回。
訴訟費用由被告負擔二分之一，餘由原告負擔。
本判決第一項於原告以新臺幣貳拾柒萬元供擔保後，得假執行。
但被告如以新臺幣捌拾萬仟陸佰伍拾伍元為原告預供擔保，得
免為假執行。
原告其餘假執行之聲請駁回。
    事實及理由
一、程序方面：
    按訴狀送達後，有擴張或減縮應受判決事項之聲明者，或請
    求之基礎事實同一者，原告得將原訴變更或追加他訴（民事
    訴訟法第255 條第1 項但書第2 款、第3 款規定意旨參照）
    。本件原告於起訴時訴之聲明第1 項為：「被告應給付原告
    新臺幣（下同）1,550,006 元，及自起訴狀繕本送達翌日起
    至清償日止，按年利率5%計算之遲延利息。」，嗣於民國94
    年3 月24日民事準備（二）狀（見本院卷第133 頁）將訴之
    聲明減縮為：「被告應給付原告1,504,226 元，及自起訴狀
    繕本送達翌日起至清償日止，按年利率5%計算之遲延利息。
    」，揆諸前揭說明，經核並無不合，自應准許，先予敘明。
二、原告主張：
（一）緣被告於92年初為投標承攬訴外人中華電信股份有限公司
      臺灣中區電信分公司（下稱中華電信）大坑辦公室新建工
      程，由被告公司職員丙○○將其中水電工程部分之工程估
      價明細表交予原告進行估價，由於被告未附相關之設備規
      範予原告，原告遂就工程估價明細表上各工程項目及圖面
      說明，以通常品質之一般設備價格，並計算出總價款含稅
      為1,359,484 元報價予被告。被告於標得大坑辦公室新建
      工程後，即由丙○○將水電工程部分發包予原告承攬，兩
      造約定系爭水電工程含稅總價為1,350,000 元，依實作數
      量結算，並簽訂工程承攬合約書，惟上開合約書內仍無水
      電工程相關設備之任何規範，此亦為被告所不否認。
（二）查大坑辦公室新建工程於92年2 月27日開工，被告至92年
      5 月初開挖工地，並將水電相關資料送中華電信審查，卻
      因不符合規格要求而未能通過，直至92年6 月27日被告公
      司經理庚○○始將中華電信關於配電盤設備工程之材料規
      範傳真予原告，此有庚○○名片及配電盤之材料規範傳真
      資料可證；並要求原告變更工程細項（如本院卷一第13 7
      至157 頁所示，下同）編號3 、7 、8 、9 、10、11、18
      、20、21、22、23、24、41、51、52、53、54、55、56、
      59、60、66、77、91、200 、201 、202 、203 、204 、
      227 之規格，原告將上開規範併工程估價單傳真予訴外人
      政祺工業有限公司（下稱政祺公司），請其依上開規範所
      要求之規格就配電盤部分報價。政祺公司報價之結果，符
      合上開規範所要求之規格之配電盤材料部分，需價（含稅
      ）827,193 元，此有政祺公司業務經理即證人丁○○於94
      年11月16日到庭之證述可稽，此成本價已較原告前報價予
      被告之價格多出332,049 元，原告遂向被告請求提高此部
      分報酬423,751 元，獲被告公司人員丙○○同意，原告即
      開始電氣設備工程之施工。
（三）至於原告將工程項次1a之CASE：1300W×1500H×50D 之橫
      式不鏽鋼電表箱施作完成後，中華電信又變更設計將上開
      電錶箱改為直立式，被告請原告再予施作，原告則請求應
      另給付報酬35,000元，被告公司人員丙○○首肯，原告即
      將已施作完成之電表箱拆除，另行施作直式電表箱。又墊
      氣設備工程（三）配管線工程-17.PVC 電線600V250mm2（
      即編號179）原 設計為320 平方公尺，實際施工時原告鋪
      設達880 公尺，增加560 公尺，工程款應增加99,820元。
      再者，原告施作項次二「弱電設備及管線工程（三）地線
      設備工程」時，原準備依一般工法施作，後為中華電信人
      員制止，始知中華電信對地設備之材料及施工另訂有規格
      規範，且規範中要求接地銅板部分需為完整之銅板，不可
      以焊接代之，原告始知之有規格規範之存在。規範中要求
      之接地銅板必須要一體成形，不可以焊接代之。因符合上
      開規定之接地銅板需仰賴進口，原告立即向被告公司人員
      丙○○反應，並要求被告向中華電信提出異議，惟被告未
      提出異議，反將接地部分另交第三人施作。而原告已為焊
      接接地銅板支出96,000元，及因為符合規格規範所變更之
      材料，致單價提高之部分，被告仍應給付與原告。嗣被告
      於92年5 月初委託原告代購木製喇叭32只，供大坑辦公室
      新建工程之用，原告購得後於92年5 月15日交被告工地主
      任收受，原告為處理委任事務，共支出15,000元，依法被
      告應支付予原告。又大坑辦公室新建工程之空壓機預留連
      通管工程部分，原非原告所承攬之水電工程範圍內，被告
      對此項工程亦另交原告施作，原告自92年6 月至同年8 月
      29日施作完成，合計工料共計18,000元。
（四）原告於92年9 月26日業將所承攬之水電工程全部完成（包
      含前述曾變更規格或追加之部分），被告亦完成大坑辦公
      室新建工程，並經中華電信驗收完成。依系爭工程合約書
      第4 條第(6)、(7)款之規定，被告應給付原合約工程款及因
      規格變更而應追加之工程款。另原告受被告委託購買木製
      喇叭，共支出15,000元，依民法第546 條第1 項之規定，
      被告亦應給付，合計被告應給付2,055,006 元。惟被告迄
      今僅陸續給付原告500,000 元，尚差1,504,226 元，被告
      卻以各種無端之理由搪塞，拒絕給付，被告只得提起本件
      訴訟。
（五）原告請求金額之計算：
  １、變更規格之工程細項（即編號3、7、8、9、10、11、18、
      20、21、22、23、24、41、51、52、53、54、55、56、59
      、60、66、77、91、200、201、202、203、204、227）應
      提高之金額為：5,839元+8,070元+11,678元+2,983元+8,0
      43元+3,447元+46,549元+2,313元28,446 元+573元+118,3
      76元+1,019元+4,219元+5,839元+2,983元+14,915元+3,44
      7元+3,447元+1,149元+423元+98,376元+3,627元+3,190元
      +192元+2,377元+3,934元+1,967元+1,967元+3,934元+8,2
      51元=403,753元，外加稅金（5%）403,573元×1.05=423,
      751 元。
  ２、電錶箱由橫式（即編號7）改 為直式之報酬：35,000元。
  ３、配管線工程（即編號179 ）電線增加之價額：99,820元。
  ４、焊接接地銅板支出金額：96,000元。
  ５、空壓機預留連通管工程報酬：18,000元。
  ６、原系爭合約報酬1,350,000 元未給付之部分：
      1,350,000 元-500,000元=850,000元。
  ７、代購木製喇叭口金額：15,000元。
  ８、未施作之工程細項部分（即編號208 、210 、212 、213
      、214、215、216）：
      11,040元+12,420 元+1,453元+2,422元+969元+1,651元+3
      ,390元=33,345 元。
  ９、原告請求之總額：
      423,751 元+35,000 元+99,820 元+96,000 元+18,000 元
      +850,000元+15,000 元-33,345 元=1,504,226元。
（六）請求項目之請求權基礎：
  １、關於工程款部分即１至６項：
      按工程合約書第3 條第1 項依實作數量結算、第4 條第(6)
      款「全部工程完工及初驗完成時付工程總價之90% 」、第
      (7)款「退保留款：業主結算及驗收完成且結清所有工程款
      、代付款、罰扣款等並交付所需之一切文件，經驗收合格
      後付清尾款，票期自款日起90天」。退步言之，如認上開
      第（五）項１、２、５之請求項目，原告未能舉證曾獲被
      告同意，則因兩造間之契約本未約定應依中華電信之特殊
      規格之零件施作，原告以通常品質（合於CNS）之 零件施
      作即合於債之本旨，無需另以較昂貴、合於中華電信規格
      特殊零件施作，依民法第491 條：「如依情形，非受報酬
      ，即不為完成工作者，視為允與報酬。未定報酬者，按照
      價目表所定給付之。」，是以被告應依原告所提出之價格
      為給付。
  ２、關於木製喇叭15,000元部分請求權基礎：
      民法第546 條第1 項「受任人因處理委任事務，支出之必
      要費用，委任人應償還之，並付自支出時起之利息。」。
（七）據中華電信公司94年5 月5 日中總三字第0940000384號函
      覆之「大坑辦公室新建工程」關於水電工程之工程估價明
      細表所載之價格（單價、複價欄），除第20、21頁之工資
      及若干不鏽鋼集線箱價格較工程估價明細表所載之價格為
      低之外，餘者有90% 以上價格均相同，尤其是原告主張因
      有規範應提高價格之部分幾乎完全相同，足證原告確實在
      被告未承攬上開工程前即報價予被告，並以工程估價明細
      表作為兩造間承攬契約之基準。被告以較低於交原告承攬
      之金額向中華電信承攬，主要係因被告為搶標將工資及若
      干單項價格胡亂壓低所致，此一足顯被告不願付款之動機
      ，在於要將低價搶標之損失移轉於原告。被告抗辯顯見本
      件並無規範異同而應予調整工程款之需要，實無可採。又
      被告抗辯工程估價單明細表及工程估價單號係原告根據被
      告與中華電信之契約書轉錄而來，惟被告從未將其與中華
      電信間之契約交予原告，原告亦從未見過上開契約，被告
      抗辯實無足採。
（八）至於92年6 月27日被告公司經理庚○○始將配電盤設備規
      範材料傳真予原告，原告即將取得之規範傳真予訴外人政
      祺公司，政祺公司於92年7 月1 日傳真工程估價單予原告
      ，原告即持此要求被告提高單價，獲被告同意後，始將有
      規範型錄送交中華電信公司審核，並於92年8 月18日獲准
      備查，此觀估價單又上方之估價日期「2003/6 /30」即明
      。至於估價單傳真日期為93年6 月9 日，實係政祺公司於
      該日向原告請款之傳真資料，當然除原告請求提高單價項
      目外其餘雷同。另依工程估價明細表所載，各工程單價與
      工資係分開計價，原告僅係向政祺公司購買材料，並非連
      工帶料，被告抗辯此為臨訟偽製，實無足採。
（九）被告向中華電信承攬大坑辦公室新建工程關於水電工程之
      估價明細表，與原告給予被告估價單之比較可知，除第20
      、21頁工資及若干不鏽鋼集線箱價格較工程估價明細表所
      載之價格為低之外，餘者有90% 以上價格均相同，尤其是
      原告主張因有規範應提高價格之部分幾乎完全相同，足證
      原告確實在被告未承攬上開工程前即報價予被告，並以工
      程估價明細表作為兩造間承攬契約之基準。被告以較低於
      交原告承攬之金額向中華電信承攬，主要係因被告為搶標
      將工資及若干單項價格胡亂壓低，此足顯被告不願付款、
      不願承認事實之動機，在於要將低價搶標之損失，移轉於
      原告。被告抗辯顯見補見並無規範異同而應予調整工程款
      之需求，實無可採。
（十）被告主張原告因工程遲延遭業主罰款、有部分工程未完作
      由被告代為雇工施作，合計應扣1,080,230 元等情，原告
      否認之，蓋：
  １、地線設備之部分工程原告雖未施作，惟原告並未請求該部
      分之報酬，且原告未施作之部分僅值33,345元，與被告向
      中華電信承攬之估價相當，被告另委他人施作，何能爆出
      360,000 元約10倍以上之高價，被告所言顯不合實情，實
      無足採。
  ２、再者，被告工程之延宕實不可歸責於原告，蓋依被告提出
      之驗收記錄，被告實際完成履約之日期為92年9 月19日，
      被告既已逾期10日，則被告依約應完工之日為92年9 月9
      日。一般而言，水電工程必須待土木工程完成後，約20日
      才能裝配完成。惟92年8 月29日時，被告污水處理池才完
      成埋設，建築本體內牆之部分尚在粉刷，至92年9 月5 日
      內部才完成貼磁磚、地面磨石子之工作；於92年9 月15日
      外部之植草磚及管線才完成，92年9 月16日土木工程之部
      分仍未全部完成，此有中華電信初驗紀錄上載「房舍及周
      圍環境施作完成時應徹底清潔。」可證，原告施作水電工
      程之部分亦無法完成，故於92年9 月16日水電工程未完成
      ，實因係被告土木工程之延宕所致，是以被告之工程逾期
      ，實非可歸責於原告，應由被告自負罰款之責。
  ３、又被告主張其代為雇工清運垃圾、修繕等工作等情，惟查
      被告所附之估驗計價單據：92年6 月7 日、7 月14日、8
      月8 日、9 月10日、10月11日、11月7 日、11月28日、12
      月1 日，均載「粗工」、「點工」，而非水電工，查水電
      工程需專門之技術，非一般工人所能取代，且被告又無證
      據證明其他施作項目與水電工程有關，原告爰否認上開支
      出與原告之水電工程有關連性，且92年8 月30日原告法定
      代理人帶員工1 人前往工地施工、92年9 月10日率2 名員
      工至工地施作，根本無須代工。再者，91年11月7 日原告
      尚未進場施作水電工程，何以挖土機、板車均計算於原告
      帳上；92年8 月9 日「拖車地樑」又與水電工程何干；被
      告又檢附93年12月5 日、94年2 月17日及93年不明日期之
      單據，惟上開單據均無法證明與原告施作之水電工程有關
      ，實均無法證明被告有為原告支出金錢。
（十一）是原告主張：被告應給付原告1,504,226 元，及自起訴
        狀繕本送達翌日起至清償日止按週年利率5%計算之利息
        ，暨以供擔保為條件之假執行宣告。
三、被告則以：
（一）原告主張之追加工程款685,006 元部分，被告否認之；原
      告雖曾提出工程差價對照表及計算式，惟系爭工程差價對
      照表為原告自行繕製，其中「無規範合約金額」與其所提
      之工程估價明細表各細項之金額已然不符，原告固於94年
      3 月29日期日表示該金額與工程估價明細表之金額不符，
      係因其原先之報價為1,359,484 元，嗣兩造所定之合約金
      額為1,350,000 元，故依比例調降等語，然今遑論被告已
      否認其原先之報價為1,359,484 元，縱或屬之，然系爭合
      約總價占其前此報價之百分比為0.993 ，然原告於對照明
      細表中各項「無合約規範金額」，卻係以百分比0.968 計
      算，核其有故意壓低「無合約規範金額」以增加差價之意
      圖，彰彰明甚，從而其前開所提之對照表與計算式均不足
      採信，絕無庸疑。
（二）原告未依相關設備規範書圖估價之過失，應由原告自行負
      擔：
  １、按原告稱被告僅提供工程估價明細表，而未附相關設備規
      範，致其僅能依一般國家認證之設備規格估價，並計算出
      總價1,359,484 元，報價予被告等情，被告否認之；蓋被
      告於擬參與中華電信大坑辦公室新建工程之投標，並取得
      相關工程規範圖說時，即將其中有關水電部分之工程圖說
      與規範交付原告估價；況原告初始所為計算價格係1,600,
      000 元，經被告公司員工丙○○與之議價結果，原告同意
      以1,400,000 元承作，丙○○將議價結果告知公司會計倪
      淑貞後，轉告備妥契約書簽約，嗣倪淑貞於簽約時又與之
      商議再減價50,000元，雙方以總價1,350,000 元訂定系爭
      水電工程合約。
  ２、次按，兩造係因分別承攬國立嘉義高級中學（下稱嘉中）
      音樂館興建工程之土木及水電工程而認識，嗣嘉中再發包
      其東棟教室重建工程時，被告於得標後將其中之水電工程
      轉包予原告，並洽定工程總價5,320,000 元並簽定合約，
      核此2 份合約之工程承攬明細表均僅載明「水電工程乙式
      」，並未分項別類，計算單價及數量，足見兩造之契約關
      係應屬總價合約。況原告自承：其就工程估價明細表上各
      項工程項目及圖面說明，計算出總價款含稅為1,359,484
      元之價格，報價予被告，經與被告公司人員丙○○洽商後
      ，以1,350,000 元成交訂約，則依理經原告報價之工程估
      價明細表，應早於兩造洽訂系爭契約前，即已繕就完成，
      果兩造非以總價承攬之合意，而係以實作數量計價，理當
      於工程合約後附系爭由原告報價之工程估價明細表為附件
      ，俾便日後於工程完工時，作為計價之依據，詎系爭合約
      後附之工程估價明細表之單價及複價欄，卻空白一片，查
      兩造既捨原告報價之估價明細表不就，而取空白之估價表
      ，並於合約本文後附之單獨一頁之工程承攬明細表之工程
      項目以「單位：式」、「數量：壹」為計價合意，顯見應
      係以總價乙式計算之總價合約無誤，況工程項目若無單價
      ，又如何實作實算？
  ３、今遑論被告已於投標前提供相關之規範書圖，供原告估價
      ，已如前述；縱被告於承攬投標系爭工程伊始，僅提供如
      工程估價明細表及圖說，請原告代為估價計算，然細觀系
      爭明細表之備註欄，業經清楚載明各工程項次之工程應參
      考相關之設備規範及圖面，部分更已載明何種項目應符合
      之CNS 標準規範，則以原告亦為承作公共工程之專業水電
      廠商，其於估價時焉能不向被告索取相關規範圖說？而其
      明知應依規範圖說估價，而自行聲稱係依一般國家標準估
      價之行為，其歸責事由應由原告自行承擔，彰彰明甚。
  ４、原告稱其從未承攬過中華電信之工程，不知其有特殊之規
      範存在，故不知於工程估價明細表之備註欄發現有「詳圖
      說」、「詳圖面及設備規範」等字眼時，需向被告索取設
      計書圖等情；然原告承攬各機關團體之水電工程無數，焉
      不知其估價應依各工程之設計書圖及規範為之，又其未實
      際依工程所需之標準估價，只依其所謂之圖面說明及國家
      認證品質之一般設備價格估價一節，被告否認之，況果真
      如其所辯未參酌設計規範估價，亦屬可歸責予原告之事由
      ，焉能事後要求被告吸收其損失。
  ５、綜上，原告非但未能證明被告未提供規範圖說供其估價前
      參考，且縱被告未曾提供圖說予原告，然以其承攬公共工
      程之經驗及估價明細表上之記載，該未能參閱圖說之疏失
      ，均屬可歸責原告之事由所致，其損失仍應由原告自行吸
      收及負擔。
（三）原告所提之「主要規格及說明」書，係其估價前取得，被
      告未再於合約簽訂後傳真予原告相關設備規範：
  １、原告提出其上有傳真電話之「主要規格及說明」書，主張
      該規格說明係92年6 月27日由被告公司經理庚○○傳真予
      原告，惟上開證物顯係原告造假而成；蓋被告前因承作嘉
      中音樂館興建工程，為方便聯繫管理，於嘉義市○○路附
      近承租房屋乙戶，並以被告法定代理人乙○○名義申請「
      （05）0000000 」號電話門號供對外聯繫之用，惟於89年
      11月間系爭工程完工後，即將公司聯絡處遷移至他處，且
      系爭電話更因移機而更改為「（05）0000000 」號，而前
      開「（05）0000000 」號之電話亦因地址遷移而早於89年
      11月間廢止使用，故被告無法於92年6 月間以已經廢止之
      電話門號傳真系爭工程之規範書圖予原告。另有關（05）
      0000000 號市內電話之使用人相關資料，經中華電信臺灣
      南區電信分公司嘉義營運處94年5 月4 日以嘉服一字第94
      000019號函表示前開市內電話於92年6 月間係由一名為「
      張麗玲」之女子承租使用中，足見原告捏稱曾於92年6 月
      間接收被告自該電話傳真之工程材料規範顯非真實。
  ２、原告公司代定代理人己○○到庭表示「配電盤設備工程之
      材料規範」係被告在92年6 月27日傳真予原告，嗣再於同
      年6 月間由被告公司人員丙○○於被告斗六聯絡處，交付
      原告「電信機房接地工程施工規格」及「低壓電源自動切
      換開關等型錄」之資料等情。然查，原告主張配電盤設備
      工程之材料規範係被告公司庚○○於92年6 月27日以（05
      ）0000000 號電話傳真予原告，然被告早於89年11月9 日
      後已不再使用系爭電話門號，已如前述，則原告主張被告
      公司員工庚○○以系爭電話傳真規範予原告，實已不攻自
      破。益有甚者，原告於92年6 月26日已自訴外人堡順實業
      股份有限公司（下稱堡順公司）取得正確規範產品之報價
      ，又何需再於翌日要求被告傳真予原告有關中華電信所需
      規範。次按被告為承包大坑辦公室新建工程，於公開招標
      時，需依程序購買其標單及相關規範、圖說，且因尚未得
      標，故標單及所附文件均未蓋用騎縫章，嗣被告得標後，
      所持有之相關規範文件，均係簽約用印後蓋有騎縫章之形
      式。基此，被告已無從再於92年6 月間提供無騎縫章之任
      何規範、書圖予原告，故原告稱「電信機房接地工程施工
      規格」係被告公司員工丙○○於92年6 月間交付，顯不實
      在。再者，有關「低壓電源自動切換開關等型錄」之送審
      文件，係承作系爭水電工程之包商（即原告）於施作前應
      依合約規定提出其設備規格型錄，經監造單位審核通過後
      方能施作，亦即其提出義務人為該項工程之承攬人，而非
      被告，此即「低壓電源自動切換開關等型錄」第2 頁（含
      以下）之「NFB 」型錄上蓋有提供廠商「堡順實業股份有
      限公司」之印章之故。此外，訊據證人戊○○於94年9 月
      27日到庭證稱：「．．．我們在92年8 月18日前把型錄給
      政祺公司，型錄交出去是要送審．．．」，足見型錄等資
      料分明並非被告所提供，況由此送審型錄上蓋有經中華電
      信92年8 月18日之存查章亦可證明，送審型錄絕非被告提
      供予原告，更非92年6 月間取得。
（四）原告主張其於92年6 月間接獲被告傳真本件相關設備規範
      後，請訴外人政祺公司依規範重新報價，方知受有差價損
      失情，並不實在：
  １、原告稱其係於92年5 月間將水電相關資料送交中華電信審
      查時，因規格要求而未能通過，嗣於92年6 月27日自被告
      公司經理庚○○處取得配電盤設備工程之材料規範；若原
      告確於斯時取得該設備材料規範並進行規格變更，依理自
      當於同時向他廠商或原告之協力廠商要求報價，以便向被
      告要求調整工程款，詎原告所提政祺公司提供給原告之工
      程估價單卻遲至93年6 月9 日方傳真予原告，顯見原告稱
      因規範變更兩造有追加工程款之合意，應係臨訟編派。
  ２、再由政祺公司傳真給原告之工程估價單上之傳真紙條碼，
      與原告提出之庚○○名片暨配電盤之材料規範傳真資料上
      之傳真條碼，於顯示時間之位置非但不同，且傳真上顯示
      之電話究係發話或受話方之電話號碼，亦有不符，詎系爭
      傳真之資料，卻均係由他人傳真至原告公司收受，依理其
      上之條碼均應相符，是系爭證物應係原告偽作而成。
  ３、被告核對工程估價明細表與工程估價單，發現除原告稱因
      規範變更致變更規格之細項外，其餘細項之單價及複價竟
      完全相同；雖原告自承係先由其依國家認證品質之一般價
      格估價，並製作工程估價明細表報價予被告，嗣於取得配
      電盤設備工程之材料規範後，方請政祺公司報價，然二者
      日程相差半年有餘，其單價竟能分毫無差；若再參酌工程
      合約附錄之空白工程估價明細表，實不難查悉工程估價明
      細表應係事後依照政祺公司於93年6 月9 日傳真之估價單
      製作，而僅將其中原告主張規範變更之部分細項之單價調
      降後臚列於估價明細表上，而訴外人政祺公司之報價單，
      則是參考被告向中華電信投標之價格填載，以便形成單價
      誤差之假象，俾便其起訴請求本件工程款。
  ４、工程估價單上之部分產品乃堡順公司所報價，經原告於92
      年8 月間自行向堡順公司購買，除有證人戊○○到庭結證
      外，並經其提出其原始報價單、發票及以原告為發票人、
      92年8 月20日期貨款支票為證，顯見原告並未向政祺公司
      購買產品，其又如何能再於1 年之後的93年6 月間，再傳
      真報價單向原告請款；從而，原告稱工程估價單係嗣後為
      請款之用，實無足採。益有甚者，依堡順公司提出之報價
      單，其上所載金額與工程估價單相同項目之金額完全相同
      ，惟總計堡順公司出售予原告之設備應係356,568 元（即
      164,068 元＋192,500 元＝356,568 元），然堡順公司則
      降價至330,000 元（未稅），足見原告購買系爭設備充其
      量僅支出346,500 元（含稅），詎原告竟擬以原報價356,
      568 元向被告訛詐，灼然甚明。
  ５、訊據證人丁○○證稱：於92年1 月間原告曾第1 次委託其
      依照CNS 規範報價，嗣因原告傳真告知中華電信批示其材
      料等多項不合格，才接獲原告傳真中華電信規範要求其第
      2 度報價，然除第1 次之時間外，其餘詳細時間均已不復
      記憶等情。惟查，證人丁○○既就第2 度及嗣後之報價與
      附註送審等詳細時間，均已無法記憶，自無從為有利於原
      告之證明；又該證人證稱：因原告欲節省材料成本，故其
      中2 、3 項工程，有幫原告向材料供應商估價，其中一家
      即為堡順公司，再者，原告於92年初即已承攬系爭工程，
      若果有為節省成本而請政祺公司向材料商詢價之要，理應
      於其取得本件工程之前後為之，焉有至92年6 月間方為節
      省成本而請堡順公司報價之理。而堡順公司總經理戊○○
      到庭證稱中華電信規格較為特殊，其無不知或應另由業主
      提供規範即可正確估價，是原告無因有否規範致其報價錯
      誤之虞。
（五）原告主張中華電信變更電錶箱之設計，要求被告應吸收該
      變更之費用云云；經查中華電信並未曾就該電錶箱指示辦
      理變更設計，而據被告了解其現場人員於巡視現場時發現
      電錶箱若改以直立式裝置，較符合現場之美觀要求，故建
      議原告配合裝置，原告當場承諾自行吸收更改之費用，故
      其變更裝置方式乃原告與中華電信自行協調所致，與被告
      無關，且被告公司人員丙○○亦未承諾補貼其支出，從而
      電錶箱之改置費用35,000元，不應由被告負擔。再者，一
      般工程業主（本件即中華電信）所指派之監工，均係直接
      與現場施作人員接洽，僅涉及實際權利義務關係之主張及
      變動時，方依合約關係為之，故原告以其與中華電信無直
      接合約關係，即稱中華電信必不會對其指示施工細節，似
      嫌率斷。
（六）兩造系爭水電工程為乙式計價，總價承攬，原告只需完成
      全部工程，被告即需依約支付其全部款項，業如前述；故
      原告主張17PVC 電線600V250mm2原設計僅320 公尺，至實
      際施工時其鋪設880 公尺乙節，被告否認之，惟縱認確有
      增加400 餘公尺之長度，然雙方工程既係乙式決標計價，
      自無因長度長短差異，而另行計價之理。
（七）有關地線設備工程之接地銅板，依系爭工程設計圖說及規
      範，原即要求以32片完整之銅板銜接，原告為節省成本擬
      以64片較小之銅板，經過焊接施作，然因不符中華電信之
      施工規範而不許施作，原告復因符合規格之銅板費用過高
      ，遲遲不願施作，被告僅另行委人施作，是該部分代原告
      支出360,000 元之工程款，應由其工程款中扣除。雖原告
      自承未施作該接地銅板工程，惟未扣除該部分由被告代墊
      之款項；至所稱焊接費用96,000元部分，被告否認其有支
      出，且自原告提出之原料商請款發票，亦看不出有96,000
      元之焊接費；尤其紅銅板為一般工程之材料，是否專為系
      爭水電工程購置，及現今作何使用，俱未見原告舉證說明
      ，況原告自承依工程估價明細表第12頁及原始估價單均係
      以32塊銅板計價，然施工時中華電信人員方出面制止等情
      。經查，自「地線平面圖及昇位圖」右方圖說顯示「本案
      工程預計埋設32塊接地極銅板100 ×90㎝t: 2㎜以上，各
      接地極線間以60裸銅線連接，接頭處應以銀銅焊接或模鑄
      焊接。」與施工規格第5 頁之材料規格及說明並無二致，
      殊不知為何施工中方知特殊規格之處。另原告所提之發票
      有關品名「紅銅板」之單價為110 元或100 元，然其工程
      估價明細表第12頁有關接地銅板之單價為1,500 元，今不
      論其估價單之單價已然偏低，惟其實際施作時之材料單價
      竟僅其1/15之價格，是原料商之請款發票與本件接地銅板
      無關，已不釋自明。另有關木製喇叭部分，實係因中華電
      信於設計圖中要求於系爭PVC 塑膠管之末端部分，須作成
      喇叭型，故被告於初始即由工地主任甲○○告知該一特殊
      形狀，本係請原告直接以火燒溶成型，焉知原告竟對外購
      買木製之喇叭形套置於管線末端，則該木製喇叭32只既係
      原告為求美觀自行購入，怎能要求被告支付款項。至於有
      關空壓機預留連通管工程部分，被告並未要求原告代為施
      作，亦否認其有因之支出工料費用18,000元，此部分自應
      由原告負責舉證以實其說。
（八）末查，本件接地銅板工程係被告另行委託他人施作，並支
      出36,000元；另再雇工清運垃圾及修繕等，共計支出65,0
      06元，惟因原告工程遲延，致被告遭業主罰款155,224 元
      ，合計應遭扣款580,230 元，故原告僅餘269,770 元之工
      程款可領。原告固主張其水電工程應待土木工程完工後方
      可進場，並提出中華電信之初驗紀錄，稱至92年9 月16日
      仍有土木工程未完工等情。惟查，前開初驗紀錄固載有「
      房舍及周圍環境施作完成時應徹底清潔」，然係指清潔工
      作而言，與工程有否完成並無關聯；又原告以被告至92年
      8 月29日時建築本體內牆尚在粉刷、磁磚及地面磨石子未
      做，及外部植草磚及管線其後才完成各節，作為推拖其未
      能如期完工之藉口。蓋水電工程固應於土建工程後方能施
      作，係指完成土建工作之初步主體，非須待其全部完工後
      方能進場，此即工程界中所稱之平行工作及介面配合之問
      題，亦即於土建工程主體完成後，水電包商即應進場開始
      施作，待其進場後，土木工程之收尾及室內裝修工程方逐
      步進行。今原告稱污水處理池、牆面粉刷、磁磚及磨石子
      、植草及管線等工作，幾乎均屬室內裝修工程之一環，其
      應於水電工程之後施作乃天經地義之理，詎原告竟將之稱
      為應在水電工作前完成，並據為其卸責之詞，無待贅言。
（九）是被告聲明：
  １、原告之訴及假執行之聲請均駁回。
  ２、如受不利判決，願供擔保請准免為假執行。
四、原告主張緣被告於92年初為投標承攬訴外人中華電信大坑辦
    公室新建工程，原告再向被告承攬其中系爭水電工程部分，
    兩造固約定水電工程合約含稅總價為1,350,000 元，惟此係
    由於被告未附相關中華電信工程設備規範予原告所致，直至
    92年6 月27日被告公司經理庚○○始將中華電信關於配電盤
    設備工程之材料規範傳真予原告，並要求原告變更部分工程
    項目，惟此等變更經訴外人政祺公司報價需價（含稅）827,
    193 元，此成本價已較原告前報價予被告之價格多出332,04
    9 元，原告遂向被告請求提高此部分報酬423,751 元，獲被
    告公司人員丙○○同意，次以原告將橫式電錶箱施作完成後
    ，中華電信又變更設計將上開電錶箱改為直立式，被告請原
    告再予施作，原告則請求應另給付報酬35,000元，亦獲被告
    公司人員丙○○首肯，繼以配管線工程電線原設計為320 平
    方公尺，實際施工時原告鋪設達880 公尺，增加560 公尺，
    工程款應增加99,820元，續以原告於未知中華電信工程規範
    之情況下，以一般正常工法為焊接接地銅板支出96,000元，
    此係因為符合規格規範所變更之材料，致單價提高之部分，
    被告仍應給付與原告，再者，被告於92年5 月初委託原告代
    購木製喇叭32只，供大坑辦公室新建之用，原告購得後於92
    年5 月15日交被告工地主任收受，原告為處理委任事務，共
    支出15,000元，又大坑辦公室新建工程之空壓機預留連通管
    工程部分，原非原告所承攬之水電工程範圍內，被告對此項
    工程亦另交原告施作，原告自92年6 月至同年8 月29日施作
    完成，合計工料共計18,000元，合計被告應給付原告2,004,
    226 元，惟被告迄今僅陸續給付原告500,000 元，尚差1,50
    4,226 元等語，惟上開主張為被告所否認，並另以兩造原約
    定之工程款為1,350,000 元，並無何因規範問題而得由原告
    追加工程款之問題，被告支付500,000 元，惟本件原告並未
    施作接地銅板工程，係被告另行委託他人施作，並支出360,
    000 元，另原告施作非但未完成，且未僱工清運垃圾及修繕
    ，被告代為僱請，共計支出65,006元，又因原告工程遲延，
    致被告遭業主罰款155,224 元，合計應遭扣款580,230 元，
    故原告僅餘269,770 元之工程款可領等語為辯，是本件爰依
    兩造各項爭執逐一析述。
五、兩造不爭執之事項：
（一）兩造就系爭工程於92年間簽訂工程合約書，該份合約書記
      載全部工程合約含稅總價為1,350,000 元。
（二）被告已給付原告系爭工程款500,000 元。
六、追加工程款685,006 元部分
    原告主張之追加工程款685,006 元部分，惟為被告所否認，
    經查：
（一）原告雖曾提出工程差價對照表及計算式欲行為證，惟系爭
      工程差價對照表為原告自行繕製，其中「無規範合約金額
      」與其所提之工程估價明細表各細項之金額已然不符，原
      告固於94年3 月29日期日表示該金額與工程估價明細表之
      金額不符，係因其原先之報價為1,359,484 元，嗣兩造所
      定之合約金額為1,350,000 元，故依比例調降等語，然姑
      不論被告已否認其原先之報價為1,359,484 元，縱或屬之
      ，然系爭合約總價占其前此報價之百分比為0.993 ，然原
      告於對照明細表中各項「無合約規範金額」，卻係以百分
      比0.968 計算，比例已有相當程度之差異，是原告前開所
      提之對照表與計算式已否與事實相符，已非無疑。
（二）原告雖復主張因兩造簽訂系爭工程合約時，因被告未提供
      中華電信施工規範，原告僅依一般國家認證之設備規格估
      價，而日後因依中華電信施工規範施作，因而產生追加工
      程款等情，惟為被告所否認。細繹原告所提之工程明細表
      （見本院卷第8 至18頁），其中大部分工程細目之備註欄
      中載有「詳圖面及設備規範」等字樣，亦有部分工程細目
      之備註欄載有「符合CNS1302 」、「消防局審核認可」、
      「符合CNS679」、「符合CNS668或1365」、「符合CNS260
      6 」、「符合CNS1298 」、「符合CNS4053 」「符合CNS1
      1175」等字句（見本院卷第12至16頁），即均已清楚載明
      各工程項次之工程應參考相關之設備規範及圖面，部分更
      已載明何種項目應符合之CNS 標準規範，且依被告所提兩
      造就「嘉中東棟教室重建工程新建工程水電工程」之工程
      合約書（見本院卷一第109 至114 頁），可見原告曾承攬
      各機關團體水電工程之經驗，是其如何不知其估價應依各
      工程之設計書圖及規範為之？是原告未能證明被告未提供
      規範圖說供其估價前參考，原告此部分之主張尚難認與事
      實及證據相符。
（三）原告雖繼以：系爭工程之「主要規格及說明」書係其向被
      告報價後之92年6 月27日，始由被告公司經理庚○○傳真
      原告，惟為被告所否認，經查，原告此部分之主張，無非
      係提出其上有傳真電話之「主要規格及說明」書為據，惟
      細繹此傳真上固載有「FAXNO+00 0 000000000」、「27/0
      6/03」等字樣之記載，惟此傳真紙僅係影本，縱或係傳真
      原本，亦難辨其真偽，且斯時距本件起訴時已有1 年半，
      早已逾通聯記錄之保存期限，而無從查證；次以被告法定
      代理人固曾申請「（05）0000000 」號電話門號供對外聯
      繫之用，惟於89年11月間即移機並更改門號為「（05）00
      00000 」號，而前開「（05）0000000 」號之電話亦因地
      址遷移而早於89年11月間廢止使用等情，亦據被告提出中
      華電信查詢聯單資料1 件為證（見本院卷一第128 頁），
      是被告應無法於92年6 月間以已經廢止之電話門號（即〈
      05〉0000000）傳 真系爭工程之規範書圖予原告；再者，
      （05）0000000 號於市內電話於92年6 月間之使用人為訴
      外人張麗玲，此有中華電信臺灣南區電信分公司嘉義營運
      處94年5 月4 日以嘉服一字第94000019號函1 件附卷可查
      （見本院卷一第283 至285 頁），是在原告無法舉證張麗
      玲與原告有何關係之情況下，殊難僅以此一傳真文件，而
      遽認其此部分之主張為真實。
（四）原告續主張其於92年6 月間接獲被告傳真本件相關設備規
      範後，請訴外人政祺公司依規範重新報價，方知受有差價
      損失等情，亦為被告所否認，查：
  １、依原告此部分之主張，稱其係於92年5 月間將水電相關資
      料送交中華電信審查時，因規格要求而未能通過，嗣於92
      年6 月27日自被告公司經理庚○○處取得配電盤設備工程
      之材料規範，若原告確於斯時取得該設備材料規範並進行
      規格變更，依理自當於同時向他廠商或原告之協力廠商要
      求報價，以便向被告要求調整工程款，詎原告所提政祺公
      司提供給原告之工程估價單卻遲至近1 年後之93年6 月9
      日方傳真予原告，此與常理相違，而無從證明兩造間有追
      加工程款之合意。
  ２、經詳細比較系爭工程估價明細表關於「項次一電氣設備工
      程」（見本院卷一第8 至18頁）與由訴外人政祺公司出具
      之工程估價單（見本院卷一第159 至162 頁），發現除原
      告稱因規範變更致變更規格之細項外，其餘細項之單價及
      複價竟完全相同；雖原告自承係先由其依國家認證品質之
      一般價格估價，並製作工程估價明細表報價予被告，嗣於
      取得配電盤設備工程之材料規範後，方請政祺公司報價，
      然上開2 表日程相差半年有餘，其單價竟能分毫無差，是
      政祺公司於93年6 月間出具之工程明細表是否確係原告主
      張「因日後始知規範變更」而重為估價，亦非無疑。
  ３、續以工程估價單上之部分產品乃堡順公司所報價，經原告
      於92年8 月間自行向堡順公司購買，除有證人戊○○到庭
      結證外，並經其提出其原始報價單、發票及以原告為發票
      人、92年8 月20日期貨款支票為證（見本院卷二第66至68
      頁、第71至75頁），顯見原告並未向政祺公司購買產品，
      其又如何能再於1 年之後的93年6 月間，再傳真報價單向
      原告請款；從而，原告稱工程估價單係嗣後為請款之用，
      實無足採。
  ４、訊據證人丁○○證稱：於92年1 月間原告曾第1 次委託其
      依照CNS 規範報價，嗣因原告傳真告知中華電信批示其材
      料等多項不合格，才接獲原告傳真中華電信之規範要求其
      第2 度報價，然除第1 次之時間外，其餘詳細時間均已不
      復記憶等情（見本院卷二第86至87頁），惟證人丁○○既
      就第2 度及嗣後之報價與附註送審等詳細時間，均已無法
      記憶，自無從為有利於原告之證明；又其證稱：因原告欲
      節省材料成本，故其中2 、3 項工程，有幫原告向材料供
      應商估價，其中一家即為堡順公司，再者，原告於92年初
      即已攬得本件工程，若果有為節省成本而請政祺公司向材
      料商詢價之要，理應於其取得本件工程之前後為之，焉有
      至92年6 月間方為節省成本而請堡順公司報價之理。而證
      人即堡順公司之總經理戊○○到庭陳明，中華電信規格較
      為特殊，其無不知或應另由業主提供規範即可正確估價，
      是原告並無因有否規範致其報價錯誤之虞。
七、電錶箱部分
    原告主張中華電信變更電錶箱之設計，要求被告應吸收該變
    更之費用等語，固為被告所否認，並以：中華電信並未曾就
    該電錶箱指示辦理變更設計，而據被告了解其現場人員於巡
    視現場時發現電錶箱若改以直立式裝置，較符合現場之美觀
    要求，故建議原告配合裝置，原告當場承諾自行吸收更改之
    費用，故其變更裝置方式乃原告與中華電信自行協調所致，
    且被告公司人員丙○○亦未承諾補貼其支出，是此筆支出與
    被告無關等情為辯，且證人丙○○亦為相同之證詞（見本院
    卷二第244 至245 頁）。惟查，中華電信與原告、原告與被
    告間係成立2 個相互獨立之承攬關係，是與中華電信有承攬
    契約關係者係被告，而非原告，則中華電信要求變更電錶箱
    設計時，理應由被告負責，則斯時被告亦有其公司人員丙○○在場，其復不出面阻止，任由原告依中華電信之指示變更
    施作，則原告施作此部分工程之費用自應由被告負擔。
八、增加施作17PVC 電線600V250mm2部分
    原告主張17PVC 電線600V250mm2原設計僅320 公尺，至實際
    施工時其鋪設880 公尺一節，非惟為被告所否認，且原告並
    未就此部分有利於己之情事為何舉證，是尚難僅憑其泛言主
    張，而得為其有利之證明，是此部分之主張尚難採信。
九、地線設備工程之接地銅板部分
    原告主張其施作項次二「弱電設備及管線工程（三）地線設
    備工程」時，原準備依一般工法施作，後為中華電信人員制
    止，始知中華電信對地設備之材料及施工另訂有規格規範，
    且規範中要求接地銅板部分需為完整之銅板，不可以焊接代
    之，原告始知之有規格規範之存在，規範中要求之接地銅板
    必須要一體成形，不可以焊接代之，因符合上開規定之接地
    銅板需仰賴進口，原告立即向被告公司人員丙○○反應，並
    要求被告向中華電信提出異議，惟被告未提出異議，反將接
    地部分另交第三人施作，而原告已為焊接接地銅板支出96,0
    00元，及因為符合規格規範所變更之材料，致單價提高之部
    分，被告仍應給付與原告等情，亦為被告所否認。經核原告
    所提之工程估價明細表項次（三）之1 係載「接地銅板（10
    0W×90H ×0.2D）CM」（見本院卷一第13頁反面），與被告
    所提「地線平面圖及昇位圖」右方圖說顯示「本案工程預計
    埋設32塊接地極銅板100 ×90㎝t: 2㎜以上，各接地極線間
    以60裸銅線連接，接頭處應以銀銅焊接或模鑄焊接。」（見
    本院卷一第117 頁）及施工規格第5 頁之材料規格及說明（
    見本院卷一第45頁反面）並無二致，是原告主張施工時因中
    華電信人員制止始知有特殊規格等情，與證據未能相符；至
    原告所稱支出焊接費用96,000元部分，固提出發票欲行為證
    ，惟由此發票亦看不出有96,000元之焊接費，尤其系爭紅銅
    板為一般工程之材料，是否專為系爭水電工程購置，及現今
    作何使用，俱未見原告舉證說明，是兩造間有關地線設備工
    程之接地銅板，依系爭工程設計圖說及規範，原即要求以32
    片完整之銅板銜接，原告為節省成本擬以64片較小之銅板，
    經過焊接施作，然因不符中華電信之施工規範而不許施作，
    是應由原告負擔，而無從向被告請求之理；且原告非但無從
    向被告為此部分工程款之請求，其關於施作項次（三）之1
    「接地銅板」費用48,000元之請求亦因其上開主張而應認未
    施作完成，此部分費用亦應予扣除。
十、木製喇叭部分
    原告主張被告於92年5 月初委託其代購木製喇叭32只，供大
    坑辦公室新建之用，原告購得後於92年5 月15日交被告工地
    主任收受，原告為處理委任事務，共支出15,000元，依法被
    告應支付予原告，亦為被告所否認。經查，大坑辦公室新建
    工程之空壓機預留連實係因中華電信於設計圖中要求於系爭
    PVC 塑膠管之末端部分，需作成喇叭型，故被告於初始即由
    工地主任甲○○告知該一特殊形狀，本係請原告直接以火燒
    溶成型，原告竟對外購買木製之喇叭形套置於管線末端，則
    該木製喇叭32只既係原告為求美觀自行購入，自無從要求被
    告負擔。
十一、空壓機預留連通管工程部分
      原告主張大坑辦公室新建工程空壓機預留連通管工程部分
      ，原非原告所承攬之水電工程範圍內，被告對此項工程亦
      另交原告施作，原告自92年6 月至同年8 月29日施作完成
      ，合計工料共計18,000元等情，亦為被告所否認。經查，
      原告並未就此有利於己之情事為何舉證，是亦難為其有利
      之證明。
十二、被告為原告另行支出費用部分
      被告以：本件接地銅板工程係被告另行委託他人施作，並
      支出360,000 元；另再雇工清運垃圾及修繕等，共計支出
      65,006元，惟因原告工程遲延，致被告遭業主罰款155,22
      4 元，合計應遭扣款580,230 元，而兩造工程款為1,350,
      000 元，扣除被告已支付原告500,000 元，故原告僅餘26
      9,770 元之工程款可領等情為辯，惟為原告所否認。經查
      ，被告抗辯因原告未依約施作接地銅板，其另行委託他人
      施作，共計支出360,000 元等語，固據其提出支票、付款
      簽收單及工程估驗計價表等件欲行為證（見本院卷一第11
      8 至119 頁），惟核原告提出之工程估價明細表，其中項
      次（三）之1 「接地銅板」之費用為48,000元，而項次（
      三）「地線設備工程」總費用亦僅為99,112元，則被告委
      請他人施作相同項目之費用何以高達原告估價金額近4 倍
      之36 0,000元，實非無疑，且原告固未施作此部分工程，
      惟本院認原告關於此部分工程之請求為無依據，理由如前
      所述，是被告既未給付原告此部分之工程款，其究係以何
      理由主張與原告本件請求抵扣，亦有可疑；至於被告關於
      清潔修繕費、因遲延遭業主中華電信扣款之抗辯，然核原
      告僅承包被告大坑辦公室新建工程中之系爭水電工程部分
      ，而大坑辦公室新建工程除水電工程外尚有其他工程，是
      被告此部分費用之支出是否係因原告施作系爭水電工程而
      起，亦有疑問，是被告此部分之抗辯亦非有理。
十三、綜上所述，兩造於系爭工程簽訂工程合約時，並無原告所
      稱被告未告知中華電信有特別工程規範之情事，是兩造系
      爭工程款應為1,350,000 元，加上電錶箱由橫式改為直式
      之報酬35,000元，扣除被告已給付之工程款500,000 元，
      及原告就系爭工程未施作細項部分81,345元（含原告自認
      之33,345元，及施作項次（三）之1 「接地銅板」48,000
       元）， 是原告得請求之工程款為803,655 元（計算方式
      ：1,350,000-500,000+35,000-81,345=803,655）。 從而
      ，原告提起本件訴訟，請求被告給付原告803,655 元，及
      自起訴狀繕本送達之翌日即94年1 月15日起至清償日止，
      按週年利率5%計算利息之範圍內，為有理由，應予准許；
      逾此部分之請求則乏依據，應予駁回。
十四、兩造陳明願供擔保，聲請宣告假執行或免為假執行，經核
      原告勝訴部分，合於法律規定，爰分別酌定相當之擔保金
      額宣告之；原告其餘假執行之聲請，因訴之駁回而失所依
      據，不予准許。
十五、本件事證已臻明確，兩造其餘攻擊防禦方法及舉證，經本
      院審酌後，或與本件之爭執無涉，或對本件判決結果不生
      影響，爰不一一論述，併此敘明。
十六、訴訟費用負擔之依據：民事訴訟法第79條。
中    華    民    國    95    年    9     月    19    日
                  民事第二庭法  官  鍾啟煌
以上正本係照原本作成。
如對本判決上訴，須於判決送達後20日內，向本院提出上訴狀，
上訴臺灣高等法院（應按他造人數提出繕本）。
中    華    民    國    95    年    9     月    19    日
                            書記官  李威賜


司法院資訊處製作；財團法人民間司法改革基金會備份。
